【裁判字號】    96,矚重訴,2
【裁判日期】    970530
【裁判案由】    證券交易法等
【裁判全文】
臺灣臺北地方法院刑事裁定             96年度矚重訴字第2號
公  訴  人  臺灣臺北地方法院檢察署檢察官
聲  請  人
即  被  告  乙○○
選任辯護人  葉大慧律師
聲  請  人
即  被  告  庚○○
選任辯護人  陳峰富律師
            子○○律師
            陳舜銘律師
聲  請  人
即  被  告  戊○○
選任辯護人  曾毖嘉律師
            李文中律師
            羅啟恆律師
上列聲請人即被告等因違反證券交易法等案件，經檢察官提起公
訴，被告聲請具保停止羈押，本院於民國97年2月4日、同年2月
15日、同年3月14日、同年4月3日及同年4月29日先後裁定均准予
具保後停止羈押，經公訴人5次提起抗告後，由臺灣高等法院於
97年5月8日以97年度抗字第461號裁定將原裁定撤銷，第5次撤銷
發回本院，本院更為裁定如下：
    主  文
乙○○准以新臺幣伍仟萬元具保後停止羈押，並限制出境、出海
及限制住居在臺北市○○區○○路六○號十五樓，於停止羈押期
間應遵守下列事項：一、應於每週三上午九時二十分至本院第七
法庭報到。二、不得對本案證人或其配偶、直系血親、三親等內
之旁系血親、二親等內之姻親、家長、家屬之身體或財產實施危
害或恐嚇之行為。三、應於每日晚間七時至九時之間，至臺北市
政府警察局北投分局關渡派出所（臺北市○○區○○路三段三○
五號）報到。
庚○○准以新臺幣伍仟萬元具保後停止羈押，並限制出境、出海
及限制住居在臺北市○○區○○路一三三號十三樓之三，於停止
羈押期間應遵守下列事項：一、應於每週三上午九時二十分至本
院第七法庭報到。二、不得對本案證人或其配偶、直系血親、三
親等內之旁系血親、二親等內之姻親、家長、家屬之身體或財產
實施危害或恐嚇之行為。三、應於每日晚間七時至九時之間，至
臺北市政府警察局信義分局吳興街派出所（臺北市○○區○○街
262號）報到。
戊○○准以新臺幣仟萬元具保後停止羈押，並限制出境、出海
及限制住居在臺北市○○區○○路二段一九八巷四二號二樓之一
，於停止羈押期間應遵守下列事項：一、應於每週三上午九時二
十分至本院第七法庭報到。二、不得對本案證人或其配偶、直系
血親、三親等內之旁系血親、二親等內之姻親、家長、家屬之身
體或財產實施危害或恐嚇之行為。三、應於每日晚間七時至九時
之間，至臺北市政府警察局大安分局和平東路派出所（臺北市大
安區○○○路○段一四三號）報到。
    理  由
一、本件聲請意旨詳如本院民國97年1月25日、同年2月15日、同
    年3月14日、同年4月3日、同年4月29日及同年5月30日訊問
    筆錄被告乙○○、戊○○、庚○○及其等辯護人之陳述。
二、本件被告乙○○、戊○○、庚○○因涉嫌違反證券交易法等
    案件，經檢察官向本院提起公訴，於96年3月9日繫屬本院，
    經本院於同日訊問上開被告後，認為被告乙○○涉犯民國89
    年7月19日修正前證券交易法第174條第1項第4款，證券交易
    法第171條第2項、第1項第1款、第3款、第174條第1項第4款
    ，95年5月24日修正前之商業會計法第71條第1款，商業會計
    法第71條第1款，刑法第216條、第210條、第215條、第342
    條第1項等罪嫌；被告戊○○涉犯證券交易法第171條第2項
    、第1項第2款、第3款、第174條第1項第4款，銀行法第125
    條之2第2項、第1項後段，刑法第216條、第210條、第342條
    等罪嫌；被告庚○○涉犯證券交易法第171條第1項第2款、
    第3款、刑法第216條、第210條、第342條第1項等罪嫌；其
    等犯罪嫌疑均屬重大，且被告戊○○、庚○○均尚有勾串共
    同正犯或證人之虞，又被告乙○○、戊○○所犯證券交易法
    第171條第2項，均係最輕本刑為7年以上有期徒刑之刑之罪
    名，是被告乙○○有刑事訴訟法第101條第1項第3款之情形
    ，被告庚○○、有刑事訴訟法第101條第1項第2款之情形，
    被告戊○○刑事訴訟法第101條第1項第2款、第3款之情形，
    且非將被告等羈押顯難進行審判，乃於同日對上開被告執行
    羈押，並諭知被告戊○○、庚○○均禁止接見通信；於96年
    6 月5日裁定上開被告均自96年6月9日起延長羈押2月，惟均
    自96年6月5日起解除禁止接見通信之限制；於96年8月7日裁
    定上開被告均自96年8月9日起延長羈押2月；於96年10月3日
    裁定上開被告均自96年10月9日起延長羈押2月；於96年12月
    4日裁定上開被告均自96年12月9日起延長羈押2月；於97年2
    月4日裁定准予被告乙○○、戊○○、庚○○各以新臺幣（
    下同）1億5,000萬元具保後停止羈押並限制住居、出境、出
    海及命遵守一定事項，惟被告乙○○、戊○○、庚○○覓保
    無著，故於同日並裁定被告乙○○、戊○○、庚○○均自97
    年2月9日起延長羈押2月。而本院所為上開准予具保停止羈
    押裁定，業經公訴人提起抗告，由臺灣高等法院於97年2月5
    日以97年度抗字第136號裁定將原裁定撤銷發回本院，本院
    於97年2月15日更為裁定准予具保後停止羈押，經公訴人提
    起抗告，由臺灣高等法院於97年3月5日以97年度抗字第233
    號裁定將原裁定撤銷發回本院，經公訴人提起抗告，由臺灣
    高等法院於97年3月21日以97年度抗字第287號裁定將原裁定
    撤銷發回本院，本院於97年4月3日裁定准予被告乙○○、庚○○各以5,000萬元，戊○○以3,000萬元具保後，均停止羈
    押並限制住居、出境、出海及命遵守一定事項，經公訴人提
    起抗告，由臺灣高等法院於97年4月11日裁定將原裁定撤銷
    發回本院，本院於97年4月29日更為裁定准予具保後停止羈
    押，經公訴人提起抗告，由臺灣高等法院於97年5月8日以97
    年度抗字第461號裁定將原裁定撤銷發回本院。
三、按停止羈押與撤銷羈押有別。停止羈押，係指維持羈押處分
    效力，僅以具保、責付或限制住居之處分方法，代替羈押處
    分而停止羈押之執行。因其效力仍然存續，僅係無繼續執行
    羈押之必要而暫時停止執行。故如具有法定原因發生時，仍
    得再執行羈押。而撤銷羈押，係指羈押中之被告，因具有法
    定之原因，而發生其羈押裁定及效力向將來失效之效果，使
    被告回復自由之方法。質言之，停止羈押，其羈押之「原因
    」仍然存在，只是並無繼續執行羈押之「必要」而暫時停止
    執行而已。撤銷羈押，則因羈押「原因消滅」而撤銷，或因
    法定原因而視為撤銷。兩者釐然有別，不可不辨。而聲請停
    止羈押，除有同法第114條各款所列情形之一不得駁回者外
    ，其准許與否，該管法院有自由裁量之權。是該管法院如認
    為被告無繼續羈押之必要者，准予具保停止羈押，即無不當
    。至於被告有無被判重刑，尚非法律上得繼續執行羈押之原
    因（參照最高法院91年度台抗字第456號裁定）。又所謂羈
    押之必要性，係由法院就具體個案，依職權衡酌是否有非予
    羈押顯難保全證據或難以遂行訴訟程序者為準據。換言之，
    被告縱屬犯罪嫌疑重大，且具有法定羈押原因，若依比例原
    則判斷並無羈押之必要者，自得為停止羈押之裁定，或改以
    其他干預被告權利較為輕微之強制處分，刑事訴訟法第101
    條之2具保、責付，第111條第5項限制住居等規定，即本此
    意旨而設。有無羈押之必要性，得否具保、責付、限制住居
    而停止羈押，均屬事實審法院得自由裁量、判斷之職權（參
    照臺灣高等法院94年度抗告字第410號裁定）。本案被告乙○○、戊○○、庚○○均聲請具保停止羈押，茲就(一)本院當
    初對被告執行羈押之原因有無繼續存在及(二)有無繼續羈押被
    告之必要等要件，逐一檢視如后：
  (一)本院當初對被告執行羈押之原因有無繼續存在：
    1.本件檢察官所起訴被告所犯之罪名，經本院就起訴及移送
      併辦之各項犯罪事實陸續進行審理程序後，認：被告乙○○涉犯商業會計法第71條第1款，刑法第216條、第215
      條、第342條第1項，修正前證券交易法第171條第1項第2
      款，證券交易法第171條第2項、第1項第1款、第2款、第
      3款、第179條，保險法第168條之2第1項後段、第2項等罪
      嫌；被告戊○○涉犯刑法第216條、第215條、第342條
      第1項，證券交易法第171條第2項、第1項第2款、第3款，
      銀行法第125條之2第1項後段、第2項，保險法第168條之2
      第1項後段、第2項等罪嫌；被告庚○○涉犯刑法第216
      條、第215條、第342條第1項，修正前證券交易法第171條
      第1項第2款，證券交易法第171條第2項、第1項第2款、第
      3款，保險法第168條之2第1項後段、第2項等罪嫌。
    2.按所謂犯罪嫌疑重大，係指其所犯之罪確有重大嫌疑而言
      。而被告是否有重大嫌疑，在決定羈押與否之心證程度，
      僅須公訴人所提證據足使法院相信被告很有可能涉有罪嫌
      即足。經查被告乙○○、戊○○、庚○○（下稱乙○○等
      3人）所涉上開犯行，依檢察官起訴書、補充理由書所載
      犯罪事實，有證據清單所列證據及卷存相關證據可稽，足
      認被告乙○○等3人犯罪嫌疑均確屬重大。
    3.又被告乙○○等3人所犯證券交易法第171條第2項、保險
      法第168條之2第1項後段、第2項及被告戊○○所犯銀行法
      第125條之2第1項後段、第2項，均係法定刑最輕本刑為7
      年以上有期徒刑之刑之重罪，是本院前依刑事訴訟法第
      101條第1項第3款規定對被告乙○○等3人實施羈押及繼續
      羈押，應認上開羈押原因仍然繼續存在。
  (二)有無繼續羈押被告之必要：
    1.查本院前對被告乙○○等3人於96年12月4日裁定均自96年
      12月9日起繼續延長羈押2月，係因本院已認定被告乙○○
      等3人涉嫌違反證券交易法等罪之犯罪嫌疑重大，又被告
      均為力霸集團領導階層，分別身為上市公司之董事、監察
      人或經理人，長期參與決策及執行，均未依照法令章程執
      行其等應盡之職責，共同為甲○○作成涉及詐欺、侵占、
      背信等違背職務行為之決策，並由相關經理人執行該等損
      害上市公司利益而圖利甲○○家族之行為，綜觀被告乙○○等3人等所為犯罪行為，對於國家及社會大眾造成之損
      害至深且鉅，嚴重危害企業經營及金融秩序，且被告庚○○（經臺灣臺北地方法院檢察署96年度偵字第12832號、1
      6445號移送併辦）、戊○○（經臺灣臺北地方法院檢察署
      96年度他字第1948號、3052號移送併辦）復經移送併辦審
      理，該等移送併辦事實與起訴之事實是否為實質上或裁判
      上一罪關係，當時尚待本院調查釐清。於本院為第4次延
      長羈押裁定時，就被告乙○○等3人所為關於侵占或掏空
      力霸、嘉食化、中華商銀、亞太固網等犯罪事實之詰問證
      人程序尚在陸續進行中，起訴及併辦事實尚未臻明瞭，復
      有依檢察官、被告聲請及本院依職權傳喚之證人尚待排定
      審判期日進行詰問程序，且因本院所定審理期日為每星期
      一上午或下午、星期二下午、星期三至五為全日，為避免
      被告交保後藉故不到庭，及促使辯護人依照本院所定審理
      期日遵期到庭為被告辯護，尚難僅憑上開被告片面否認犯
      行，即排除被告犯嫌，為保全本案證據之真實性，及訴訟
      程序之順利進行，兼衡被告等所涉上開犯行，非僅嚴重影
      響金融秩序，並侵害廣大投資人權益，且危及國家整體經
      濟發展，為確保審判程序之迅速完成並期發現實體之真實
      ，是於本院為第4次延長羈押裁定時，被告乙○○等3人之
      羈押必要性尚無法以具保、責付、限制住居等處分方法替
      代。
    2.惟本院自96年3月9日受理本案及當日訊問在押被告乙○○
      等3人後，為期發見真實，避免串供及確保被告遵時到庭
      接受審判，本院合議庭日以繼夜加速審理，以達速審速結
      之目標，且被告乙○○等3位在押被告及其辯護人亦均因
      被告在押，冀望能早日釐清案情及具保停止羈押，亦均配
      合本院所定期日遵期到庭。茲被告乙○○、戊○○、庚○○所涉本案起訴犯罪事實，檢察官聲請傳訊之證人，本院
      已於97年1月10日完成交互詰問程序；被告庚○○移送併
      辦部分，本院亦已依職權傳訊相關證人，此部分於97年1
      月29日亦已告一段落；被告戊○○移送併辦部分，經本院
      檢閱移送卷宗後，查卷內現僅有刑事告訴狀及告訴人提出
      之相關書證，再徵諸告訴意旨狀亦僅以「緣共同被告等為
      中華商業銀行股份有限公司擔任重要職責董、監事、經理
      等職務，均涉背信等罪名」等語，並未具體指明被告之何
      等行為涉嫌犯罪，且迄今未經檢察官提出證據清單列明該
      等書證與待證事實關係，尚難遽認上開被告戊○○犯罪嫌
      疑重大（上開各情本院於為97年2月4日、同年月15日、同
      年3月15日、同年4月3日及同年4月29日之准予具保後停止
      羈押裁定時均已審酌，並已載明於裁定理由內）。是就被
      告乙○○等3人涉案部分，本院就檢察官目前所主張之證
      據，均已調查完畢，僅剩最後審理程序（即提示本院調查
      之證據及辯論程序），目前關於力霸集團力華票券、中華
      商銀違法部分已辯論終結；友聯產險、亞太固網、力霸嘉
      食化部分已陸續進行辯論程序，依序將於97年6月中旬、7
      月上旬、中下旬審結。而公訴人亦未再就被告乙○○等3
      人涉案部分提出新的調查證據方法，顯見公訴人亦認卷內
      現存卷證資料已足證明起訴事實，是現已無非予羈押顯難
      保全證據之必要性。縱被告甲○○、辛○○○迄未到案，
      亦不足以影響本案之認定，自無勾串共犯之虞。況就共犯
      甲○○、辛○○○涉案部分，縱未經甲○○、辛○○○到
      庭陳述，亦已經共同被告以證人身分具結證述明確，各共
      同被告均證稱係受甲○○等人指示，彼此間已無相互勾串
      之可能或空間，倘被告甲○○、辛○○○日後到案，就上
      開二人涉案部分，被告乙○○等3人將係以證人身分作述
      ，自難僅因共犯甲○○、辛○○○未到案，即認仍有羈押
      被告乙○○等3人以保全證據之必要。
      再現亦無事實足認甲○○、辛○○○有以金錢援助被告丙○○等3人逃亡之情節。且被告乙○○等3人所犯本案各罪
      情，既非暴力型犯罪，亦非有重覆再犯之虞，尚非不得以
      鉅額保證金及以限制出境、出海及限制住居並命其遵守一
      定事項以確保審判程序進行及日後刑罰執行等情以觀，如
      被告乙○○等3人具保停止羈押候傳，與本院為期發見真
      實，避免串供及確保被告到庭接受審判遂行訴訟程序，以
      達速審速結之目標無違，是被告乙○○等3人應可改以其
      他干越被告權利較為輕微之強制處分以代替羈押之必要。
    3.公訴人雖認被告乙○○、戊○○與甲○○有父子關係，被
      告庚○○與甲○○為兄弟關係，被告甲○○不僅在海外置
      產、身懷鉅款，更是生活奢華，被告乙○○等3人若逃亡
      至國外當生活無虞，顯有逃亡之誘因，且被告乙○○等3
      人經審理後，犯罪事證愈趨明顯，其等感受判決有罪之可
      能性愈來愈高，且被告等遭受龐大債權人之民事追索，面
      臨民事責任及刑事責任之雙重夾迫下，心理壓力倍增，被
      告等人欲躲避其責因而逃亡機率遽增，不將被告羈押難難
      進行審判、執行，為保全本案審判程序之進行及對被告刑
      罰之執行，應認有羈押之必要，又法院裁定之具保金，並
      限制出境、限制住居及履行定期報到等處分，無法取代羈
      押之必要性等語。惟查：
      雖公訴人於起訴時對被告乙○○求處有期徒刑28年，惟
        刑法第2條第1項規定：「行為後法律有變更者，適用行
        為時之法律。但行為後之法律有利於行為人者，適用最
        有利於行為人之法律」。依刑法第51條定應執行刑時，
        「裁判確定前犯數罪，其中一罪在新法施行前者，亦同
        （即亦應為新舊法比較）。」最高法院95年5月23日第8
        次刑事庭會議決議可資參照。本件係起訴被告乙○○自
        87年起至95年底犯數罪，其中有部分係於95年7月1日之
        前犯之，部分係於95年7月1日以後犯之，而刑法第51
        條業於94年2月2日修正公布，並於95年7月1日施行，修
        正前刑法第51條第5款規定：「數罪併罰，分別宣告其
        罪之刑，宣告多數有期徒刑者，於各刑中之最長期以上
        ，各刑合併之刑期以下，定其刑期。但不得逾20年。」
        ，修正後刑法第51條第5款規定：「宣告多數有期徒刑
        者，於各刑中之最長期以上，各刑合併之刑期以下，定
        其刑期。但不得逾30年」，比較結果，修正後刑法並非
        較有利於行為人，依刑法第2條第1項前段之規定，仍應
        依修正前刑法，定其應執行之刑。亦即被告乙○○部分
        ，倘起訴書所載犯罪事實皆成立犯罪，而經本院宣告多
        數有期徒刑，惟因其等所犯數罪中，有部分係於95年7
        月1日之前犯之，部分係於95年7月1日以後犯之，則本
        院所定其等應執行之刑，依上開規定，即不得逾20年，
        公訴人起訴求處有期徒刑逾20年部分，顯於法未合，是
        本案被告乙○○之羈押必要性非如公訴人所主張。
      按受死刑之諭知者，是否有羈押必要，仍應斟酌個案情
        節決定之，並非一般經諭知死刑即當然應執行羈押，此
        觀刑事訴訟法第469條第1項規定「受死刑、徒刑或拘役
        之諭知，而未經羈押者，檢察官於執行時，應傳喚之；
        傳喚不到者，應行拘提」，亦可瞭然（參照最高法院96
        年11月1日新聞稿所發布就臺灣高等法院檢察署檢察官
        因被告蘇建和、劉秉郎、莊林勳等強盜殺人案件，不服
        原審駁回其聲請羈押被告等之裁定，提起抗告，最高法
        院將原裁定撤銷，並駁回檢察官之聲請之裁定意旨摘要
        ）。查本案被告乙○○、戊○○、庚○○於到案前並無
        逃亡之事實，且上開被告3人於甲○○夫婦在95年底逃
        亡海外後之96年1月初，皆曾身在國外，亦知悉本件力
        霸案即將爆發，其等基於所謂各自家庭均有老小及其他
        原因，如處理善后、面對司法、多年在台生活之習慣方
        式、逃亡海外後即難以返國見及老小，及經緝獲後要難
        獲得具保停止羈押之處分等，雖有甲○○可以投靠，甚
        至經甲○○勸留仍不為所動，而返國接受偵、審，皆經
        其等供明在卷，亦有入出境資料附卷可稽，公訴人對此
        事實復無爭執，且本院依卷內現存證據資料，亦無事實
        足認甲○○、辛○○○有以金錢援助被告乙○○等3人
        逃亡之情節。是被告乙○○等3人所犯本案各罪情，即
        不符合刑事訴訟法第101條第1項第1款法定之羈押原因
        ，當無據此審酌羈押必要性之理。倘果有新事實足認被
        告乙○○等3人有逃亡之虞，應屬本院裁定停止羈押後
        新發生刑事訴訟法第101條第1項所定情形之一，為再執
        行羈押之問題，現既無事實足認被告有逃亡或逃亡之虞
        ，自難僅憑被告等有甲○○在海外可為接應，即認被告
        之羈押必要性不可以干越權利較為輕微之手段代替。本
        案被告乙○○等3人雖均涉犯最輕本刑為7年以上有期徒
        刑之刑之重罪，惟參照上開法理，舉重明輕，並非當然
        即應繼續執行羈押，然為確保被告乙○○等3人倘日後
        遭本院判處重刑仍能到庭接受審判及到案執行徒刑，本
        院乃諭知被告須各出具如主文所示金額具保金，及於停
        止羈押期間應遵守如主文所示之一定事項，以確保被告
        如期到案接受審判及執行，及避免被告乙○○等3人欲
        躲避其應負之民、刑事責任而逃亡。而被告乙○○等3
        人於具保後停止羈押期間，均有依照本院所為具保停止
        羈押裁定命遵守一定事項內容，按時向派出所及本院報
        到，並於本院所定調查期日、審判期日均遵時到庭應訊
        。而被告乙○○因陳報地址有誤，亦於交保後翌日即向
        法院陳報更正其真實居所地址，被告戊○○亦因先前本
        院限制住居之住所地所有權人為旺旺友聯產物保險股份
        有限公司及育聯工程有限公司，其目前無償居住，為避
        免嗣後經所有權人追索租金或不當得利，而向本院聲請
        變更住所後才搬家。是被告乙○○等3人於本院裁定具
        保後停止羈押期間，均未隨意違反本院所為限制出境、
        出海及限制住居並遵守一定事項之處分，顯見上開具保
        金額及命遵守一定事項已對被告產生心理拘束力，自無
        不予羈押即難以遂以訴訟程序之情形。雖同案被告丙○○於97年5月28日星期三上午9時20分，未準時向本院報
        到而遲到25分鐘，經查被告丙○○係因本院於97年5月
        27 日下午友聯產部分審判期日結束時，經審判長諭知
        原定翌日上午9時20分進行之友聯產險部分審判程序，
        應檢察官要求改至97年6月13日上午9時20分續行，其因
        此誤認該日上午不必再向法院報到，而陪同母親在住家
        附近散步，於97年5月28日上午9時20餘分接獲乙○○電
        話通知時，因身著家居便服短褲，其認為不適宜直接至
        法院報到，遂奔跑回家換穿正式服裝即趕至法院報到，
        且查被告丙○○於97年5月27日以前均有按照本院裁定
        按時向住所地管轄派出所報到並按時至本院開庭及報到
        ，參以於本院調查被告丙○○遲到原因時，被告丙○○
        神情緊張惶恐，並不斷向法院認錯致歉，堪認其係一時
        疏忽而未準時向本院報到，並非故意違反本院裁定應遵
        守事項內容，惟為提醒其謹記遵守本院裁定，因此更為
        裁定以5,200萬元具保後停止羈押，顯見本院交保裁定
        內容並非不能對被告產生心理上拘束力。此外，本院自
        96 年3月9日起羈押被告乙○○等3人，從未以其等有刑
        事訴訟法第101條第1項第1款情形為羈押原因，公訴人
        亦未曾對此提出抗告，況公訴人於案件起訴繫屬法院後
        並無向聲請羈押被告之權利，足見公訴人忽以上開條款
        資為羈押原因及必要性之依據，應有未洽。
      起訴書雖記載本案犯罪金額高達571億3,824萬7,499元
        （如附表所示），惟犯罪所生損害並非等同被告犯罪所
        得，且其中「中國力霸股份有限公司」（下稱力霸公司
        ）、「嘉新食品化纖股份有限公司」（下稱嘉食化公司
        ）公司以長期投資名義出資設立鳴加、立瑋、連南等小
        公司，而掏空力霸公司、嘉食化公司各41億9,700萬元
        、39億2,324萬元部分，經查此部分涉案事實公訴人認
        涉案被告尚有違反公司法第9條規定，顯見公訴人係認
        此部分乃力霸公司、嘉食化公司為設立小公司，虛偽繳
        納股款供驗資後，即將股款在力霸集團內部相互挪用，
        則此部分金額是否屬被告乙○○3人之犯罪所得，尚有
        疑義；再附表所列力霸、嘉食化公司為小公司背書保證
        部分，此部分係起訴力霸公司、嘉食化公司董事會同意
        就小公司向金融機構貸款部分擔任保證人，小公司因而
        得向金融機構貸得款項，身為力霸公司、嘉食化公司董
        事之被告乙○○、戊○○、庚○○或有違背職務而圖利
        甲○○之背信行為，惟公訴人並未舉證證明小公司向金
        融機構貸得之款項係流向被告乙○○等3人，且小公司
        貸款係自95年底始未按時繳納本息，則身為力霸公司、
        嘉食化公司董事之被告乙○○、戊○○、庚○○是否確
        有侵占取得如附表所示背書保證金額，亦有疑問。又依
        卷附中央銀行及行政院金融監督管理委員會對於「力華
        票券金融股份有限公司」（下稱力華票券公司）之金融
        檢查報告亦指明力霸集團每年虧損金額20餘億元，則以
        上述加總似有200至300億元（詳細金額尚待依卷證資料
        精算勾稽）即難認係起訴書所載之掏空、侵占入己至明
        。且附表所載力霸公司及嘉食化公司處分小公司股票係
        為美化帳面而為，大部分之金額（約60%）尚未由該二
        家公司收受取得，而附表亞太固網公司案部分所列預付
        黃豆款980,348,350元中之102,000,000元早於94年間沖
        銷抵帳等情，俱見起訴書就所謂之犯罪金額，似與事實
        不符，且差鉅尚大，公訴人屢以起訴事實所載損害金額
        資為論據，併有未洽。再被告乙○○等3人雖身為力霸
        集團管理階層，惟本案審理至今，公訴人均係主張被告
        乙○○等3人之犯罪所得即主謀甲○○掏空力霸集團後
        非法洗錢金額，迄未主張及提出證據證明被告乙○○等
        3人各自分別犯罪所得，亦未提出任何表面可信之事證
        足認被告乙○○等3人有將犯罪所得藏匿海、內外，且
        有逃亡事實或有逃亡之虞，甚至經本院併行諭知被告乙○○等3人於具保後停止羈押期間，應遵守如主文所示
        之一定事項，被告不得任意違反，倘被告違反應遵守之
        事項，則本院即得再執行羈押，如係因相關機關竟不為
        陳報及處置，即認本院所為如主文之裁定窒礙難行，不
        足以使被告產生強大之心理拘束力，而有羈押被告乙○○等3人之必要，殊嫌乏據而無足採取。反觀被告乙○○、庚○○、戊○○於具保停止羈押後已2月餘，均能
        遵守本院併行諭知應遵守事項，益見本院所為准予具保
        停止羈押裁定，已然兼顧審判、執行之保全及人權之保
        障，要無不合甚明。況本案被告已起訴者共107人，並
        有其他共犯尚未據起訴，僅以本院在押被告具保總金額
        不及犯罪金額之2%，進而推論本院裁定交保金額不足以
        對被告乙○○等3人產生心理上之壓力，亦屬率斷。蓋
        據本院1年多來密集審理至今，各該被告之犯行皆有其
        局部性或片面性，本非如甲○○夫婦掌控全部犯行之遂
        行，換言之，所謂各該被告之犯罪所得，非僅尚非起訴
        書所載如附表所示金額，且依其各自與甲○○夫婦及其
        他同案未在押被告共同犯罪所得，亦有所分別，斷非如
        公訴人所謂甲○○夫婦犯罪總所得均應由在押被告乙○○等3人全部負其責任，尤至明白。故公訴人再三地以
        此資為羈押被告必要之論證，自有未合。再倘公訴人查
        得或可查得被告乙○○等3人有任一被告之犯罪所得所
        在，自得循本院96年度矚重訴字第3號依其聲請而於96
        年11月28日所為扣押被告己○○犯罪所得之裁定，以資
        保全，並符刑事訴訟所採證據主義規定，是公訴人未此
        為之，即斷定被告會棄保潛逃，尚屬臆測；且被告乙○○等3人所有財產，於案發後即經債權人扣押在案，為
        其等所供明，亦為公訴人所不爭執。雖公訴人提出時報
        周刊報導認被告乙○○等3人在具保後猶坐擁價值均達
        數千萬元之豪宅，惟依該報導內容所載，被告乙○○目
        前戶籍地及居所地房屋所有權人均為「旺旺友聯產物保
        險股份有限公司」（下稱旺旺友聯產險公司），被告庚○○住所地房屋所有權人為「全嘉股份有限公司」，被
        告戊○○原住所地房屋所有權人為「旺旺友聯產險公司
        」及「育聯工程有限公司」，均非被告乙○○、戊○○
        、庚○○所有之財產，自難作為衡酌被告交保金額之依
        據。
      縱同案被告甲○○於另案在偵查中經檢察官諭命80萬元
        交保，嗣於本案爆發前棄保潛逃海外，並與辛○○○安
        居於美國高級住宅區，且以名貴轎車代步出入餐廳、按
        摩店、夜總會等場所，生活奢靡消遙，或前雖有重大案
        件之被告於具保後於判決確定時棄保逃逸之情事等語，
        但此涉及法院准予具保金額之多寡對於被告之影響，及
        諭知交保時併行裁定防範被告逃亡之相關配套措施，並
        行政院主管之海關及海防查察是否嚴密確實，暨檢警調
        機關之相互配合程度等情，亦即各單位是否各司其職及
        各盡其責以為斷，殊非可以倒果為因方式，資為論定不
        得具保停押之依據，亦非得遽以援引而認為每一涉犯重
        大經濟犯罪之被告具保後均會棄保潛逃，而應分別情形
        個別以觀。蓋事實上並非所有涉犯重大經濟犯罪且經公
        訴人具體求處重刑之被告於具保後均會棄保潛逃，絕大
        部分被告仍遵傳到庭接受審理（例如本案就有被告丁○○、丑○○、壬○○、癸○○等），此為不爭之事實。
        而被告甲○○、辛○○○逃匿海外，其中甲○○於該另
        案中之交保金額僅80萬元而已，非本案本院所諭令被告
        等之准予交保金額所可比擬；且甲○○夫婦既係本件犯
        罪之首要被告，當時係因其等未經限制出境、出海及其
        他相關之必要處分，如本院對於本件被告等所為如主文
        諭知應遵守事項，因而得以無預警及無法防範並督促主
        管之海關、海防機關加以注意，而公然攜帶大量行李以
        持用我國護照合法出境，尚難據以推測遽論本案被告乙○○等3人經本院諭知准以鉅額保證金具保停止羈押，
        並經本院限制出境、出海及限制住居及命遵守一定事項
        後，亦會且亦能棄保潛逃出境。再觀諸國內重大經濟犯
        罪之被告，經法院諭知交重保停止羈押並命遵守一定事
        項者，例如太電案之被告胡洪九、博達案之被告葉素菲
        、及中信金案之被告張明田、鄧彥敦、林祥曦等，迄今
        均有遵期到庭接受審判，並未發生棄保潛逃情事，顯見
        命交重保及命被告遵守一定事項確可對被告產生心理上
        之拘束力，應可確保訴訟程序之進行及刑之執行。況被
        告乙○○等3人於具保停止羈押後，經本院諭知每晚均
        須至派出所報到及每週三上午9時20分至本院報到，倘
        被告於停止羈押期間有逾時未報到之情形，即可認其違
        背本院所定被告於停止羈押期間應遵守之事項，或新發
        生有事實足為被告有逃亡之虞者，本院自得命再執行羈
        押。
      至檢察官以另案被告黃宗宏、王玉雲、蔣國樑等人棄保
        潛逃等情，據為被告等亦有可能棄保潛逃之事證之一云
        云。微論各該另案被告並未曾受羈押之裁定及羈押之事
        實，要難瞭解羈押時渴望自由之望及體會被羈押時冀盼
        具保停止羈押之心情，被告乙○○等3人既經被羈押逾1
        年以上，具保停止羈押後，衡情當無任意違反而再被執
        行羈押之情，被告乙○○等3人此部分經驗為上開被告
        之所無，況本案被告乙○○等3人於交保後停止羈押期
        間，已經本院裁定限制住居並限制出境、出海，且須每
        日晚間至住所地管轄派出所報到，並於每週三上午向本
        院報到，已經本院、警察機關、入出境管理局嚴加注意
        被告行蹤，而該等另案被告亦無如本院對本案被告乙○○等3人所為如主文所示之應遵守事項之諭知，檢察官
        其此之比附援引，尚非的論，所不待言。
      綜上，公訴人所謂本件被告乙○○等3人均有羈押之必
        要，且非得以限制出境、限制住居及准予交重保停止羈
        押等語，難謂有理，本院依法自得准予被告乙○○等3
        人具保停止羈押及為其他相關之處置。
四、按法院於許可停止羈押時，所指定之保證金額是否相當，應
    由法院勘酌卷內一切情節，自由衡定，並非以罪名輕重為保
    證金額多寡之標準，最高法院32年度抗字第69號判例可資參
    照。實務上係參酌被告之身分、地位、經濟能力、所造成法
    益侵害之大小、被告之惡性、犯罪後逃亡的可能性、被告犯
    罪所得金額、所造成之損失金額、檢察官求處罰金刑之金額
    等因素決定之，是犯罪情節應係審酌保證金額多寡之因素之
    一，而非唯一因素。本院參酌被告乙○○等3人之身分、地
    位、經濟能力、所造成法益之侵害大小、犯罪後逃亡可能性
    ，被告乙○○、戊○○、庚○○為甲○○至親並分別為力霸
    公司、嘉食化公司、中華商銀、友聯產險公司等上市公司之
    副董事長、董事、總經理或副總經理，卻共同意圖為甲○○
    之利益而為違背職務之行為，致生損害於該等上市公司，於
    本案犯罪情節較其他受薪階級被告為重，經年累月為甲○○
    違法聚斂等情，及實務上相關經濟犯罪犯罪所予以具保之金
    額，佐以公訴人起訴時對被告求處之罰金刑金額（被告乙○○、庚○○、戊○○均各求併科5億元罰金，暨檢察官於偵
    查中對同案被告諭命之具保金額（就甲○○至親，最高者為
    被告丁○○，其具保金額為800萬元；就力霸集團重要幹部
    ，最高者為被告壬○○，具保金額為300萬元）；並考量被
    告乙○○、戊○○、庚○○於97年2月4日、同年月15日、同
    年3月14日經本院先後裁定各以1億5,000萬元具保後停止羈
    押，迄97年4月3日更為裁定前仍覓保無著，及被告乙○○等
    3人之財產及力霸集團資產均已遭扣押或拍賣，參以被告乙○○之妻發現罹患癌症，但為探望乙○○，因而未住院治療
    ，而被告庚○○年邁體弱，身罹多種慢性病亦冀盼能早日出
    所，獲得較佳醫療（然因其所罹疾病並非保外治療即能痊癒
    ，故本院就其依刑事訴訟法第114條第3款規定聲請停止羈押
    部分，不予准許），被告戊○○年紀較輕，人脈、資力不如
    被告乙○○、庚○○等情事，堪認被告乙○○等3人並非故
    意不出具交保金，實係宥於經濟能力無法具保停止羈押而被
    延長羈押，因此本院更為裁定被告乙○○、庚○○各以
    5,000萬元之金額具保，被告戊○○以3,000萬元之金額具保
    後，均停止羈押，並均對被告乙○○等3人予以限制出境、
    出海及限制住居。且因本案審判程序尚未終結，為確保本案
    判程序之進行、將來刑罰之執行及保全證據之真實性，避免
    被告於具保後干擾證人要求證人更異證言或對證人不利，及
    預防被告因可能期待之刑罰制裁較為嚴厲而逃亡，並命被告
    乙○○等3人於具保後停止羈押期間，應於每週三上午9時20
    分至本院第7法庭向本院報到，且不得對證人或其配偶、直
    系血親、三親等內之旁系血親、二親等內之姻親、家長、家
    屬之身體或財產實施危害或恐嚇之行為。此外，被告乙○○
    、戊○○、庚○○各自應於每天晚上7時至9時之間，至其等
    所分別限制住居之臺北市○○區○○路60號15樓（乙○○）
    、臺北市○○區○○路2段198巷42號2樓之1（戊○○）、臺
    北市○○區○○路133號13樓之3（庚○○）之管轄派出所即
    ：被告乙○○至臺北市政府警察局北投分局關渡派出所（臺
    北市○○區○○路3段305號）、被告戊○○至臺北市政府警
    察局大安分局和平東路派出所（臺北市大安區○○○路○段
    143 號）、被告庚○○至臺北市政府警察局信義分局吳興街
    派出所（臺北市○○區○○街262號）報到；若有違反，尚
    可依刑事訴訟法第117條第1項第4款規定，再執行羈押（如
    發生刑事訴訟法第117條第1項其他各款事由，亦得再執行羈
    押）。如此多管齊下，對被告乙○○等3人心理約束力更為
    強大，以擔保被告乙○○等3人嗣後遵期到庭接受審判及執
    行，並用以代替其等因所犯係最輕本刑為7年以上有期徒刑
    之刑之重罪而須予羈押之必要性。
五、依刑事訴訟法第110條第1項、第121條第1項，裁定如主文。
中    華    民    國    97    年    5    月    30     日
                 刑事第十二庭  審判長法  官  李英豪
                                     法  官  曾正龍
                                     法  官  陳慧萍
以上正本證明與原本無異。
如不服本裁定，應於送達後5日內，向本院提出抗告狀。
                                     書記官  黃慧怡
中    華    民    國    97    年    5    月    30     日

司法院資訊處製作；財團法人民間司法改革基金會備份。
